【裁判字號】    97,裁,4878
【裁判日期】    971030
【裁判案由】    更正土地登記
【裁判全文】
最  高  行  政  法  院  裁  定
                                      97年度裁字第4878號
上  訴  人  甲○○
被 上訴 人  苗栗縣苗栗地政事務所
代  表  人  乙○○
上列當事人間更正土地登記事件，上訴人對於中華民國97年7月
14日臺中高等行政法院97年度再字第18號判決，提起上訴，本院
裁定如下：
    主  文
上訴駁回。
上訴審訴訟費用由上訴人負擔。
    理  由
一、按對於高等行政法院判決之上訴，非以其違背法令為理由，
    不得為之，行政訴訟法第242條定有明文。依同法第243條第
    1項規定，判決不適用法規或適用不當者，為違背法令；而
    判決有同條第2項所列各款情形之一者，為當然違背法令。
    是當事人對於高等行政法院判決上訴，如依行政訴訟法第24
    3條第1項規定，以高等行政法院判決有不適用法規或適用不
    當為理由時，其上訴狀或理由書應有具體之指摘，並揭示該
    法規之條項或其內容；若係成文法以外之法則，應揭示該法
    則之旨趣，倘為司法院解釋或本院之判例，則應揭示該判解
    之字號或其內容。如以行政訴訟法第243條第2項所列各款情
    形為理由時，其上訴狀或理由書，應揭示合於該條項各款之
    事實。上訴狀或理由書如未依此項方法表明者，即難認為已
    對高等行政法院判決之違背法令有具體之指摘，其上訴自難
    認為合法。
二、上訴人所有坐落苗栗縣苗栗市○○○段150之8地號土地，原
    登載面積為330平方公尺，上訴人於民國89年1月10日向被上
    訴人申請分割測量時，經被上訴人檢算地籍圖面積為313平
    方公尺，認與土地登記簿330平方公尺不符，乃以此係面積
    計算錯誤為由，逕依職權於91年7月10日以91苗地所二字第
    5084號函更正系爭土地面積為313平方公尺。上訴人不服，
    提起訴願，因訴願決定機關未於法定期間內作成訴願決定，
    乃提起行政訴訟，經原審法院於93年7月21日以93年度訴字
    第85號判決駁回，上訴人不服，提起上訴，經本院於95年3
    月9日以95年度判字第307號判決(以下稱原確定判決)駁回上
    訴確定在案。上訴人仍表不服，主張原確定判決具有行政訴
    訟法第273條第1項第13款、第14款再審事由，提起本件再審
    之訴，案經原審法院判決駁回。
三、上訴人對於高等行政法院判決上訴，主張：原判決已就本案
    實體關係而為審理，惟其理由僅稱「欠缺權利保護之必要」
    云云，作為判決之理由，而為何「欠缺權利保護之必要」，
    則隻字未提，顯有不備理由之違誤。且憲法第15條及土地法
    第43條亦明定「人民之財產應予保障」，再據本院42年判字
    第13號判例要旨「土地登記不僅可予公定力之證明……」，
    皆可明證，本案之土地面積以及所有權依法應受保障及保護
    之等語。查原判決係認原確定判決既以上訴人欠缺權利保護
    之必要而駁回其在前訴訟程序之訴，上訴人所提出之被上訴
    人「89苗地所二字第5330、5438號函」，在前審訴訟程序中
    無論有無經審酌，尚不足以影響判決之結果，如經斟酌，亦
    無可受較有利益之裁判，上訴人對原確定判決依行政訴訟法
    第273條第1項第13款、第14款提起再審之訴，顯無再審理由
    而駁回其訴。核上訴人之上訴理由，並未指明上開原判決之
    判決理由，不適用或適用不當之法規，或有行政訴訟法第
    243條第2項所列何款之事實，難認對該判決之如何違背法令
    已有具體之指摘。依首開規定及說明，應認其上訴為不合法
    。
四、據上論結，本件上訴為不合法。依行政訴訟法第249條第1項
    前段、第104條、民事訴訟法第95條、第78條，裁定如主文
    。
中    華    民    國    97    年    10    月    30    日
                    最高行政法院第三庭
                        審判長法官  黃  璽  君
                              法官  黃  秋  鴻
                              法官  鄭  忠  仁
                              法官  黃  本  仁
                              法官  吳  東  都
以  上  正  本  證  明  與  原  本  無  異
中    華    民    國    97    年    10    月    31    日
                              書記官  莊  俊  亨


司法院資訊處製作；財團法人民間司法改革基金會備份。
